【裁判字號】    96,訴,5136
【裁判日期】    970131
【裁判案由】    毒品危害防制條例
【裁判全文】
臺灣高雄地方法院刑事判決              96年度訴字第5136號
公  訴  人  臺灣高雄地方法院檢察署檢察官
被      告  甲○○
                    （現於臺灣高雄看守所另案羈押中）
上列被告因毒品危害防制條例案件，經檢察官提起公訴（96年度
毒偵字第9625號），被告於準備程序為有罪之陳述，本院合議庭
裁定由受命法官進行簡式審判程序，判決如下：
    主    文
甲○○施用第一級毒品，累犯，處有期徒刑壹年月。扣案如附
表所示數量之第一級毒品，均沒收銷燬之。
    事    實
一、甲○○前因竊盜案件，經臺灣高等法院高雄分院以82年度上
    易字第1464號判決判處有期徒刑10月確定；及因（廢止前，
    下同）煙毒條例案件，經本院以82年度訴字第3975號判決判
    處有期徒刑2 年確定，並經定應執行有期徒刑2 年7 月確定
    ；又因煙毒條例案件，經本院以83年度訴字第1967號判決判
    處有期徒刑3 年6 月確定，上開各罪於83年3 月2 日經接續
    執行，並於86年5 月27日縮刑假釋出監。再因竊盜案件，經
    本院以87年度易緝字第98號判決判處有期徒刑1 年確定，並
    撤銷上開假釋，合併假釋殘刑2 年7 月又15日，於88年5 月
    10日入監執行，於90年5 月3 日再次縮刑假釋出監。復於假
    釋期間因施用第一、二級毒品案件，經本院以92年度訴字第
    1249號判決各判處有期徒刑8 月、3 月，定應執行刑10月確
    定，並再次撤銷假釋，合併上開假釋殘刑1 年6 月又8 日，
    於92年8 月28日入監執行，並於94年12月9 日縮刑期滿執行
    完畢，翌（10）日出監（構成累犯）。
二、甲○○前於民國87年間因施用毒品案件，經本院先後以87年
    度毒聲字第261 號、第748 號、第3810號、88年度毒聲字第
    3567號裁定送觀察、勒戒、強制戒治、停止戒治付保護管束
    、撤銷停止戒治，仍施以強制戒治後，於87年11月13日停止
    執行釋放出所，並於88年6 月22日戒治執行完畢，而由臺灣
    高雄地方法院檢察署檢察官於89年9 月20日以89年度戒毒偵
    字第510 號為不起訴處分確定。再因施用毒品案件，經本院
    先後以92年度毒聲字第1853號、第5193號裁定，送強制戒治
    、停止戒治付保護管束，於92年8 月28日停止執行（轉執行
    刑案有期徒刑），並於93年3 月25日執行完畢。又因施用毒
    品案件，經本院以92年度訴字第1249號判決應執行有期徒刑
    10月確定（已執行完畢），再於上開戒治執行完畢5 年內，
    因施用毒品案件，經本院先後以95年度訴字第4109號、96年
    度訴字第2303號判決，各判處有期徒刑10月、1 年確定。詎
    仍不知悔改並戒除毒癮，於前開強制戒治執行完畢後5 年內
    ，且於96年8 月22日、9 月11日、9 月26日多次經警查獲施
    用毒品海洛因案件後，仍另行基於施用第一級毒品海洛因之
    犯意，於96年10月21日上午9 時多許，在高雄市三民區金獅
    湖公園內，以針筒注射方式，施用海洛因1 次（針筒用畢已
    丟棄）。嗣於96年10月22日16時30分許，在高雄市前鎮區○
    ○○路270 號前，因形跡可疑，為警攔檢盤查，當場扣得第
    一級毒品海洛因2 包（1 包驗前淨重0.069 公克，驗後淨重
    0.060 公克；另1 包驗前淨重0.066 公克，驗後淨重0.056
    公克），並經其同意採尿送驗結果，確呈毒品海洛因代謝後
    之嗎啡陽性反應，始悉上情。
三、案經高雄市政府警察局苓雅分局報請臺灣高雄地方法院檢察
    署檢察官偵查起訴。
    理    由
一、本件被告所犯為死刑、無期徒刑、最輕本刑為3 年以上有期
    徒刑以外之罪，其於準備程序進行中，就被訴事實為有罪之
    陳述，經告知簡式審判程序之旨，被告、檢察官均同意適用
    簡式審判程序審理，本院認無不得或不宜改依簡式審判程序
    之情形，爰依刑事訴訟法第273 條之1 第1 項、第284 條之
    1 規定，由本院合議庭裁定本件由受命法官獨任進行簡式審
    判程序，合先敘明。
二、上揭事實，業據被告於檢察官偵訊及於本院審理中坦承不諱
    ，並有移送機關扣押筆錄、扣押物品收據及目錄表、移送機
    關毒品初步檢驗報告單、尿液採證代碼對照表各1 份、查獲
    照片3 紙在卷可佐。再被告所採尿液經送以GC/MS （氣相層
    析質譜儀分析）法檢驗確認結果，確呈毒品海洛因代謝後之
    嗎啡陽性反應，有高雄市立凱旋醫院96年11月1 日濫用藥物
    尿液檢驗報告1 紙附卷足憑。又扣案之白色粉末2 包（1 包
    驗前淨重0.069 公克，驗後淨重0.060 公克；另1 包驗前淨
    重0.066 公克，驗後淨重0.056 公克），經以同上方法檢驗
    結果，確均呈第一級毒品海洛因成分，有同醫院96年12月25
    日濫用藥物成品檢驗鑑定書1 份在卷足憑，顯見被告確有在
    上揭時地施用毒品海洛因之行為甚明，是被告上開自白認與
    事實相符，洵堪採為認定事實之證據。
三、按犯毒品危害防制條例第10條之施用第一、二級毒品罪者，
    檢察官應先將被告送勒戒處所觀察、勒戒，經觀察、勒戒後
    ，認有繼續施用毒品之傾向者，應令入強制戒治處所施以強
    制戒治，並為不起訴之處分。又觀察、勒戒或強制戒治執行
    完畢釋放後，5 年內再犯第10條施用毒品之罪，檢察官應依
    法追訴，毒品危害防制條例第20條、第23條規定甚明。本件
    被告前因多次施用毒品案件，經本院先後以事實欄所示之裁
    定，送觀察、勒戒、強制戒治、停止戒治付保護管束期滿、
    撤銷停止戒治，仍施以強制戒治後，於88年6 月22日戒治執
    行完畢，並由檢察官以89年度戒毒偵字第510 號為不起訴處
    分確定；再因施用毒品，經本院裁定送強制戒治、停止戒治
    付保護管束，於92年8 月28日停止執行（轉執行刑案有期徒
    刑），並於93年3 月25日執行完畢。又於上開戒治執行完畢
    戒斷後5 年內，因施用毒品案件，經本院先後判刑確定後入
    監執行，最後於94年12月9 日縮刑期滿執行完畢等情，有台
    灣高等法院被告前案紀錄表在卷足參。足認被告係於受強制
    戒治執行完畢戒斷後5 年內，再犯施用毒品之罪，經判刑執
    行完畢後，又犯本件施用第一級毒品之罪，其情形與「施用
    第一級、第二級毒品者，於觀察、勒戒或強制戒治執行完畢
    釋放後5 年內，均未再為任何施用第一級、第二級毒品之犯
    行」之「5 年後再犯」情形有別，揆諸上開規定，自應依法
    論科。
四、次按海洛因為毒品危害防制條例第2 條第2 項第1 款，依其
    成癮性、濫用性及對社會危害性所分級管制之第一級毒品。
    核被告本件所為，係犯毒品危害防制條例第10條第1 項之施
    用第一級毒品罪。被告持有第一級毒品海洛因後進而施用，
    其持有之低度行為，應為施用之高度行為所吸收，不另論罪
    。再原刑法第56條連續犯修正廢止理由之說明，係將本應各
    自獨立評價之數罪，回歸本來就應賦予複數法律效果之原貌
    。因此，就刑法修正施行後多次施用毒品之犯行，採一罪一
    罰，始符合立法本旨。本件被告雖於96年8 月22日、9 月11
    日、9 月26日多次經警查獲施用毒品海洛因案件，惟其仍於
    本件事實欄所示時地施用毒品海洛因1 次，顯係另行起意為
    之，其間並無所謂接續犯或集合犯關係，自應單獨論處，合
    予敘明。又被告前有事實欄所示論罪科刑及執行之前科紀錄
    ，並於94年12月9 日執行完畢，有台灣高等法院被告前案紀
    錄表在卷足參，其於有期徒刑執行完畢後，5 年以內再故意
    犯本件有期徒刑以上之罪，依刑法第47條第1 項規定，構成
    累犯，應予加重其刑。爰審酌被告前因施用毒品案件，經送
    觀察勒戒、強制戒治及判刑執行完畢後，仍不愛惜機會戒除
    毒癮，再為本件犯行，且屬累犯，顯見被告不知悔改施用毒
    品之惡習，惡性較重，惟念及被告犯後坦承犯行，及其施用
    毒品係戕害自身健康，並未危害他人，犯後態度尚可等一切
    情狀，量處如主文所示之刑，以資懲儆。另被告本件犯罪時
    間為96年10月21日，係在96年4 月24日之後，不符合中華民
    國九十六年罪犯減刑條例所定之減刑條件，併此敘明。
五、至扣案如附表所示第一級毒品海洛因2 包（1 包驗後淨重0.
    060 公克；另1 包驗後淨重0.056 公克），以及空包裝袋2
    只殘留上開毒品成分無法析離，應視同該毒品之一部分，依
    毒品危害防制條例第18條第1 項前段規定，不問是否為犯人
    即被告所有，併應諭知均沒收銷燬之。至因檢驗所耗費之上
    開毒品，既已滅失，爰不另為沒收銷燬之諭知，附此敘明。
據上論斷，應依刑事訴訟法第273 條之1 第1 項、第284 條之1
、第299 條第1 項前段，毒品危害防制條例第10條第1 項、第18
條第1項前段，刑法第11條、第47條第1 項，判決如主文。
本案經檢察官乙○○到庭執行職務。
中    華    民    國    97    年    1     月    31    日
                  刑事第三庭    法  官  李昆南
以上正本證明與原本無異。
如不服本判決應於收受本判決後10日內向本院提出上訴書狀，並
應敘述具體理由，如未敘述上訴理由者，應於上訴期間屆滿後20
日內補提理由書狀於本院（均須按他造當事人之人數附繕本）「
切勿逕送上級法院」。
中    華    民    國    97    年    1     月    31    日
                                書記官  黃美玲
附表：（扣案應沒收銷燬之毒品）
      第一級毒品海洛因2 包（1 包驗後淨重0.060 公克；另1
      包驗後淨重0.056 公克，及殘留海洛因成分之空包裝袋2
      只）
附錄本判決論罪之法條：
毒品危害防制條例第10條第1 項
施用第一級毒品者，處6 月以上5 年以下有期徒刑。


司法院資訊處製作；財團法人民間司法改革基金會備份。
